臺灣高等法院刑事判決
110年度上訴字第3423號
上  訴  人  
即  被  告  黃博詳



選任辯護人  王聰智律師（法扶律師）
上列上訴人即被告因違反毒品危害防制條例案件，不服臺灣新北
地方法院110年度訴字第419號，中華民國110年9月30日第一審判
決（起訴案號：臺灣新北地方檢察署109年度偵字第23427號），
提起上訴，本院判決如下：
    主  文
上訴駁回。
    事  實
一、黃博詳明知甲基安非他命係毒品危害防制條例第2條第2項第
    2款所列管之第二級毒品，不得持有、販賣，竟意圖營利基
    於販賣第二級毒品甲基安非他命之犯意，於民國109年1月31
    日21時11分許、21時15分許，以其持用之0000000000號行動
    電話與持用0000000000號行動電話之林炳瑝聯繫，約定以新
    臺幣（下同）9,000元之價格販售甲基安非他命8.5公克予林
    炳瑝，二人相約當日於新北市○○區○○路0段000巷000弄00號
    （即林炳瑝住處）附近某處進行交易，嗣雙方到達約定地點
    ，由黃博詳交付上開重量之甲基安非他命1包予林炳瑝，林
    炳瑝則交付現金9,000元，而當場完成交易。
二、案經臺北市政府警察局內湖分局報告臺灣新北地方檢察署檢
    察官偵查起訴。
    理  由
壹、證據能力：
　　按被告之自白，非出於強暴、脅迫、利誘、詐欺、疲勞訊問
    、違法羈押或其他不正之方法，且與事實相符者，得為證據
    ，刑事訴訟法第156條第1項定有明文。又被告以外之人於審
    判外之陳述，雖不符刑事訴訟法第159條之1至第159條之4規
    定，而經當事人於審判程序同意作為證據，法院審酌該言詞
    陳述或書面陳述作成時之情況，認為適當者，亦得為證據；
    當事人、代理人或辯護人於法院調查證據時，知有刑事訴訟
    法第159條第1項不得為證據之情形，而未於言詞辯論終結前
    聲明異議者，視為有前項之同意，刑事訴訟法第159條之5第
    1、2項亦有明定。本判決以下所引用上訴人即被告黃博詳（
    下稱被告）之自白，並無不法取得情事，且與事實相符；其
    他審判外陳述之供述證據部分，經檢察官、被告及其辯護人
    表示同意有證據能力（本院卷第95至97頁），經本院審酌各
    該陳述作成時之情況，核無違法不當情事，因而認為適當，
    均有證據能力。本院所引之其他非供述證據部分，經查並非
    違法取得，亦無依法應排除其證據能力之情形，復與本案待
    證事實具有自然之關連性，均有證據能力。
貳、認定犯罪事實所憑證據及理由：
一、訊據被告於警詢、偵訊、原審及本院均坦承犯行（偵字第23
    427號卷第5、7頁背面至8、91頁背面，原審卷第76、155頁
    ，本院卷第93至98、223頁），核與證人林炳瑝於警詢、偵
    訊所為證述相符（偵字第23427號卷第57至59、102頁），並
    有卷附0000000000、0000000000號行動電話通訊監察譯文足
    憑（偵字第23427號卷第81頁背面至82頁），足認被告所為
    認罪自白與事實相符，堪予採憑。
二、按販賣毒品乃違法行為，非可公然為之，且有其獨特之販售
    管道，復無公定價格，容易增減分裝之份量，而每次買賣之
    價量，可能隨時依雙方關係深淺、資力、需求量及對行情之
    認知、毒品純度、來源是否充裕、查況鬆嚴、購買者被查獲
    時供述購買對象之可能風險評估等，而異其標準，非可一概
    而論。且近年來政府為杜絕毒品之氾濫，對於查緝施用及販
    賣毒品之工作，無不嚴加執行，販賣毒品又係重罪，若非有
    利可圖，殆無甘冒持有毒品遭查獲之極大風險，親送至交易
    處所而為交付之可能。查本件被告與購毒者約定交易之時間
    、地點及價金後，即前往交付毒品、收取價金，已可見其中
    有價差或量差可圖。又被告自承平時無業，以販賣安非他命
    為生，從108年12月開始販賣安非他命，賣1兩安非他命可賺
    2,000元等語（偵字第23427號卷第4、9頁），足認被告係意
    圖營利而為上開販賣第二級毒品犯行。
三、從而，被告販賣第二級毒品甲基安非他命之犯行，事證已臻
    明確，應依法論科。
參、論罪：
一、被告行為後，毒品危害防制條例第4條第2項規定已於109年1
    月15日修正公布，並自同年7月15日施行。修正前該條項規
    定「製造、運輸、販賣第二級毒品者，處無期徒刑或7年以
    上有期徒刑，得併科1千萬元以下罰金」，修正後則為「製
    造、運輸、販賣第二級毒品者，處無期徒刑或10年以上有期
    徒刑，得併科1500萬元以下罰金」，修正後該條項之法定構
    成要件雖未變更，然法定刑已較修正前提高，是修正後新法
    並未較有利於行為人；另毒品危害防制條例第17條第2項原
    規定：「犯第4條至第8條之罪於偵查及審判中均自白者，減
    輕其刑」，修正為：「犯第4條至第8條之罪於偵查及歷次審
    判中均自白者，減輕其刑」，修正後偵審自白減刑之要件較
    之修正前嚴格，屬於法律變更之情形，且修正後規定亦未較
    有利於被告，惟本案被告於偵查及歷次審理中均自白犯行，
    不論依修正前後規定，均有減輕其刑規定之適用。綜合上開
    全部罪刑之結果比較後，以修正前毒品危害防制條例第4條
    第2項、第17條第2項規定較有利於被告，應依刑法第2條第1
    項前段規定，適用行為時法即修正前毒品危害防制條例第4
    條第2項、第17條第2項規定。
二、查甲基安非他命係毒品危害防制條例第2條第2項第2款所列
    之第二級毒品，不得非法販賣、持有。是核被告所為，係犯
    修正前毒品危害防制條例第4條第2項之販賣第二級毒品罪。
    其基於前開犯罪意圖販賣而持有毒品之低度行為，為販賣之
    高度行為所吸收，不另論罪。
三、累犯：
　　被告前因施用毒品案件，經臺灣新北地方法院以107年度審
    訴字第1888號判決就施用第一級毒品罪部分，處有期徒刑8
    月；就施用第二級毒品罪部分，處有期徒刑3月確定，復由
    臺灣新北地方法院以108年度聲字第1224號裁定應執行有期
    徒刑9月確定，於108年12月14日執行完畢出監等情，有本院
    被告前案紀錄表在卷可稽（本院卷第45至72頁），被告於上
    開有期徒刑執行完畢後，5年內故意再犯本件之罪，合於刑
    法第47條第1項所定累犯之要件。本院依司法院大法官釋字
    第775號解釋意旨，審酌被告於上開案件執行完畢後，即為
    本案罪質較重之販賣毒品犯行，顯見被告對於前開已執行完
    畢之刑罰反應力薄弱，主觀惡性較重，因認有加重其刑之必
    要，爰就其所犯之罪法定刑無期徒刑以外部分，予以加重其
    刑。
四、有關毒品危害防制條例第17條第2項之適用：
　　按犯毒品危害防制條例第4條至第8條之罪，於偵查及審判中
    均自白者，減輕其刑，修正前毒品危害防制條例第17條第2
    項定有明文；而修正前毒品危害防制條例第17條第2項之規
    定，係為鼓勵是類犯罪行為人自白、悔過，並期訴訟經濟、
    節約司法資源而設，故此所謂「自白」，係指對自己之犯罪
    事實全部或主要部分為肯定供述之意（最高法院103年度台
    上字第3091號判決要旨參照）。查被告就本案之全部犯罪事
    實，於偵查、原審及本院審理時均自白不諱，已如前述，符
    合修正前毒品危害防制條例第17條第2項之規定，爰予減輕
    其刑，並依法除法定刑無期徒刑不得加重部分外，先加後減
    之。
五、本案並無毒品危害防制條例第17條第1項之適用：
  ㈠按毒品危害防制條例第17條第1項規定犯第4條至第8條、第10
    條或第11條之罪，供出毒品來源，因而查獲其他正犯或共犯
    者，減輕或免除其刑。所稱「供出毒品來源」，係指被告原
    持有供己犯同條項所列之罪其毒品來源出自何人之謂。而該
    「因而查獲」，則必係因被告翔實供出毒品來源之具體事證
    ，而使有偵查（或調查）犯罪職權之公務員知悉而對之發動
    偵查（或調查），並因而查獲該毒品來源之其他正犯或共犯
    。且被告供出之毒品來源與調查或偵查之公務員對之發動偵
    查（或調查）並進而查獲其他正犯或共犯間，須具有時間上
    之先後順序及相當之因果關係。故所謂「供出毒品來源，因
    而查獲」，必以被告所稱供應其毒品之人與嗣後查獲之其他
    正犯或共犯間，前後具有銜接之關聯性，始稱充足。倘被告
    所犯同條項所列之罪之犯罪時間，在時序上較早於該正犯或
    共犯供應毒品之時間，即令該正犯或共犯確因被告之供出而
    被查獲；或其時序雖較晚於該正犯或正犯供應毒品之時間，
    惟其被查獲之案情與被告自己所犯同條項所列之罪之毒品來
    源無關，均仍不符上開應獲減輕或免除其刑之規定（最高法
    院110年度台上字第2229號判決意旨參照）。
  ㈡雖被告辯稱供出毒品上源為林祥麟云云，惟經原審函詢臺北
    市政府警察局內湖分局覆稱：其非因被告之供述而查獲林祥
    麟為被告之藥頭，係於執行通訊監察期間，監聽被告之行動
    電話得知其向林祥麟購買安非他命等語，有該局110年5月12
    日北市警內分刑字第1103013026號函在卷可稽；復函詢臺灣
    新北地方檢察署，該署以110年8月21日新北檢錫玄109偵234
    27字第1100075213號函覆稱：並未因被告之供述而查獲林祥
    麟之販毒事證等語（原審卷第109、137頁），已可見並無因
    被告之供述查獲林祥麟甚明。至林祥麟另因販賣第二級毒品
    案件，經判處罪刑，此有臺灣新北地方檢察署110年度偵字
    第6005號起訴書、臺灣新北地方法院110年度訴字第534號判
    決書在卷足憑（本院卷第191至193、195至200頁），林祥麟
    所犯上開案件，販賣毒品之對象雖為本案被告，然其犯行係
    於109年2月9日為之，顯然晚於本件被告販賣第二級毒品予
    林炳瑝之109年1月31日。是林祥麟前該為警查獲之販賣毒品
    犯行，與被告本件犯行間，難認有何前後銜接之關聯性，依
    照上開說明，自與毒品危害防制條例第17條第1項所定「因
    而查獲」之要件不符。
  ㈢綜上，本件既無因被告之供述而查獲林祥麟之情，自無從依
    毒品危害防制條例第17條第1項規定予以減免其刑。辯護人
    此節主張，自非可採。
六、本案並無刑法第59條之適用：
　　按刑法第59條規定之酌量減輕其刑，必須犯罪另有特殊之原
    因與環境，在客觀上足以引起一般同情，認為即使予以宣告
    法定最低度刑，猶嫌過重者，始有其適用，以免法定刑形同
    虛設，破壞罪刑法定原則。本案被告為從中牟利，販賣第二
    級毒品甲基安非他命，數量達8.5公克，造成大量毒品流出
    市面，加深吸毒者對毒品之依賴，危害程度非輕，客觀上實
    未見被告有何犯罪之特殊原因與環境。況被告本案犯罪情節
    ，及年齡、智識程度、生活狀況等因子，已足於依毒品危害
    防制條例第17條第2項規定減輕後之法定刑範圍內為適當之
    量刑，並無情輕法重，即使科以法定最低刑度仍嫌過重，而
    在客觀上足以引起一般同情，堪予憫恕之情形。被告主張應
    適用刑法第59條規定酌減其刑云云，自非可採。
肆、駁回上訴之理由：
一、原審以被告犯販賣第二級毒品罪，事證已臻明確，就販賣第
    二級毒品罪部分經比較新舊法結果，適用修正前毒品危害防
    制條例第4條第2項、第17條第2項，毒品危害防制條例第19
    條第1項，刑法第11條、第2條第1項前段、第47條第1項、第
    38條第2項、第4項、第38條之1第1項前段、第3項等規定，
    審酌被告本案販賣第二級毒品甲基安非他命之犯罪動機、目
    的、手段，對於他人身體健康戕害甚鉅、對社會治安之潛在
    威脅等犯罪所生危害程度，與本件販賣第二級毒品之種類、
    次數、數量、金額等情節，暨犯後態度、素行、智識程度與
    家庭生活經濟狀況等一切情狀，予以量處有期徒刑3年10月
    。另說明：未扣案之門號0000000000號行動電話1支（含SIM
    卡1枚），為被告所持用，用以聯繫本案販賣毒品事宜之用
    ，業據被告供陳明確（原審卷第76頁），應依毒品危害防制
    條例第19條第1項、刑法第38條第2項但書、第4項之規定宣
    告沒收，且諭知於全部或一部不能沒收或不宜執行沒收時，
    追徵其價額；另被告因本案販賣第二級毒品犯行獲有犯罪所
    得9000元部分，雖未據扣案，仍應依刑法第38條之1第1項前
    段、第3項之規定宣告沒收，並諭知於全部或一部不能沒收
    或不宜執行沒收時，追徵其價額。經核原判決認事用法均無
    違誤，量刑及沒收亦屬妥適。
二、被告上訴意旨雖以其供出上源，且有情輕法重情事云云，指
    原判決量刑過重。惟本案並無刑法第59條、毒品危害防制條
    例第17條第1項規定適用之餘地，已如前述；且按刑罰之量
    定，為法院之職權，倘法院已審酌刑法第57條各款所列情狀
    ，而所量定之刑並未逾越法定刑範圍，亦無顯然失當情形，
    自不得任意指為違法。查原判決就被告本案犯行，已依刑法
    第57條之規定，審酌被告之犯罪動機、目的、手段、情節程
    度、犯罪所生危害，與犯後態度、智識程度、家庭生活經濟
    狀況等一切情狀而為量刑，核其刑罰裁量權之行使，既未逾
    越法定刑範圍，亦無濫用權限、顯然失當情形。被告所稱其
    始終坦承犯行、配合偵查且態度良好一節，已由原審於量刑
    時加以審酌，並無何顯然失當之情形。被告上訴執此指摘原
    判決不當，為無理由，應予駁回。
據上論斷，應依刑事訴訟法第368條，判決如主文。
本案經檢察官陳詩詩提起公訴，被告提起上訴，經檢察官郭靜文
到庭執行職務。
中　　華　　民　　國　　111 　年　　5 　　月　　17　　日
                  刑事第二十二庭審判長法　官  王美玲
                                      法　官  陳銘壎
                                      法　官  汪怡君
以上正本證明與原本無異。
如不服本判決，應於收受送達後20日內向本院提出上訴書狀，其
未敘述上訴之理由者並得於提起上訴後20日內向本院補提理由書
（均須按他造當事人之人數附繕本）「切勿逕送上級法院」。
                                      書記官  高妤瑄
中　　華　　民　　國　　111 　年　　5 　　月　　17　　日
附錄本案論罪科刑法條全文：
修正前毒品危害防制條例第4條
製造、運輸、販賣第一級毒品者，處死刑或無期徒刑；處無期徒
刑者，得併科新臺幣二千萬元以下罰金。
製造、運輸、販賣第二級毒品者，處無期徒刑或七年以上有期徒
刑，得併科新臺幣一千萬元以下罰金。
製造、運輸、販賣第三級毒品者，處七年以上有期徒刑，得併科
新臺幣七百萬元以下罰金。
製造、運輸、販賣第四級毒品者，處五年以上十二年以下有期徒
刑，得併科新臺幣三百萬元以下罰金。
製造、運輸、販賣專供製造或施用毒品之器具者，處一年以上七
年以下有期徒刑，得併科新臺幣一百萬元以下罰金。
前五項之未遂犯罰之。